【裁判字號】    92,上易,939
【裁判日期】    920724
【裁判案由】    竊盜
【裁判全文】
臺灣高等法院刑事判決                            九十二年度上易字第九三九號
    上  訴  人  臺灣士林地方法院檢察署檢察官
    被      告  甲○○
右上訴人因被告竊盜案件，不服臺灣士林地方法院九十一年度易字第八九五號，中華
民國九十一年三月五日第一審判決（起訴案號：臺灣士林地方法院檢察署九十年度偵
緝字第六一三號），提起上訴，本院判決如左：
    主  文
上訴駁回。
    事  實
一、甲○○意圖為自己不法之所有，於民國九十年七月十七日十點二十分左右，在台
    北市○○區○○街（簡易判決處刑書誤載為華榮街）一七五號丙○○○○○內，
    趁店員不注意之際，接續竊取店內之吸油面紙一盒、口罩乙個、化妝棉一包及冷
    棟櫃內之飲料兩瓶，共值新台幣 (下同）二百五十四元，得手後藏置於其隨身攜
    帶之皮包及褲子的左右兩個口袋內，僅持其所購礦泉水至櫃台結帳後，正欲離開
    之際，為店內保安人員黃美玲發覺，會同店長林美鈴當場查獲並報警處理。
二、案經林美鈴訴由臺北市政府警察局士林分局移送臺灣士林地方法院檢察署檢察官
    偵查聲請簡易判決處刑。
    理  由
一、訊據被告甲○○矢口否認有於右揭時、地竊取丙○○○○○之飲料、面紙、口罩
    、化妝棉等物，辯稱：前述物品均是其從家中帶出，因友人陳雅純即將返美，其
    攜飲料、化妝棉等物前往送禮，其母親當時有看見其從家裡帶二瓶果汁外出，口
    罩則是在頂好的另一家店所買，是要給女兒用的，其前往丙○○○○○購物時，
    將皮包放在置物櫃裡，並未到冷凍櫃附近，因其有捐贈發票之習慣，所以找不到
    購買該等物品之收據，店長林美鈴及證人黃美玲之證詞並不相符，且無法出示店
    內之錄影帶，以證明該等物品確係其所竊云云。
二、經查：
  (一)右揭被告竊取丙○○○○○之飲料、面紙、口罩、化妝棉等物之事實，業據證人
    即丙○○○○○保安人員黃美玲於原審審理時證稱：「後港店是開放式的，沒有
    旋轉門，我看到她時，她在冷藏櫃那邊看東西，她有背一個背包，我有看到她拿
    二瓶大罐的每日Ｃ果汁放到她的袋子裡，我那時沒有多疑，我有看到她逛到外面
    的寄物櫃，她把背包放在寄物櫃，之後她又回到賣場到化妝品區去逛，我就再多
    注意她，我有看她從物架上拿東西走到比較隱密的地方，把東西塞到她的褲袋裡
    ，那時我離她大約有一個貨架的距離，視線還好，可以看得到她的動作，後來她
    又去拿了一盒化妝棉，我有看到她有想要往收銀員那送結帳，後來她直接從收銀
    員面前走過去，因為那時收銀員在忙其他的客人，被告往寄物櫃那裡走，就把那
    盒化妝棉放到寄物櫃裡，寄物櫃旁剛好有礦泉水，她就拿了礦泉水排隊結帳，結
    帳出來後，我才請她到辦公室，再請店長乙○○來，後來在被告身上找到一個口
    罩及吸油面紙，這二樣東西也是店內的，其他的東西被告放在寄物櫃，是被告後
    來打開的，有在被告包包裡發現每日Ｃ果汁及化妝棉，口罩及吸油面紙有套塑膠
    袋，化妝棉是紙盒，都還是完整的包裝，賣場可以帶包包進去，如果客人在賣場
    把店裡的東西放在包包裡，我們還是會等，看客人有無結帳，我之前沒有見過被
    告。」等語 (見原審九十二年二月十九日審判筆錄），復經證人即店長林美鈴於
    原審證稱：「黃美玲是公司派到店裡的保安人員，她會輪流到各家店去幫我們抓
    小偷，當天是黃美玲請員工廣播要我到辦公室，我才在辦公室看到被告，我看到
    被告把果汁從她包包拿出來，口罩好像是從她的衣服裡拿出來，口罩印象比較深
    ，因為被告說果汁及口罩是她的，我記得那時果汁還是冰冰的，用手摸還有水氣
    ，我們有打電話到公司去求證口罩是不是我們公司賣的，公司說有跟廠商求證過
    ，這種口罩只有我們公司在賣。」等語無訛 (見原審九十二年二月十九日審判筆
    錄），本院衡諸證人黃美玲與被告並無怨隙，當無任意誣指被告竊盜之理，其對
    於被告竊盜之過程描述詳細，且確於被告隨身之皮包及口袋內取出與其所描述竊
    盜過程相符之物品，被告亦自承從其皮包及口袋內取出之物品均屬新品，尚未開
    封，且系爭之二瓶果汁均係冰冷，水氣已弄濕皮包，顯剛自冷凍櫃取出，證人黃
    美玲、林美鈴分就被告行竊時及行竊後之情形證述明確，並無矛盾之處，其二人
    之證詞堪可採信。
  (二)被告雖以前詞置辯，惟：
    (1)被告提出其高中同學及多年故交陳雅純之書面證詞稱：案發當日確有相約於證
      人陳雅純士林娘家會面，被告「有可能」由家中帶兩瓶冰果汁作為探訪友人的
      禮物，且被告於警局時情緒激動等語。然依刑事訴訟法第一百五十九條規定，
      證人於審判外之陳述，除法律有規定者外，不得作為證據。是被告友人陳雅純
      之書面證言，係屬傳聞證據，並無證據能力。
    (2)證人即被告母親朱鳳蓮雖然於原審審理時證稱：「九十年七月十七日上午有看
      到她匆匆忙忙的拿二瓶果汁要出去，我問她要去那裡，她說要去看她從美國回
      來的同學等語」。然而，證人係被告母親，於原審審理中經公訴人詰問時，除
      對「被告自家中帶二瓶果汁出去」一事有明確之記憶外，其餘問題均無法明確
      回答，且證人朱鳳蓮係於案發後一年有餘，被告才要求其至法院作證，其證言
      多所偏頗，尚非可採。
    (3)被告辯稱：查獲之口罩係要給女兒用云云，然被告當日已送女兒上學，何以身
      上仍留存包裝完整之新品口罩？而被告亦辯稱：果汁、化妝棉係要前往同學陳
      雅純家中送禮，姑不論以果汁、化妝棉送禮，是否與常情相符，被告既係擬前
      往友人家中拜訪，何以仍至案發地點購買一大罐桶裝礦泉水？被告屢以該等物
      品均係家中攜出，但無法提出購物發票或其他收據，以佐其說，所辯云云，委
      無足採。
  (三)被告主張應調閱現場錄影帶為證，惟證人林美鈴及黃美玲均已證稱：超市內監視
    器裝設在收銀台、進貨區，但賣場內冷藏櫃、化妝品區並未裝設等語，是被告於
    案發當日在丙○○○○○之活動範圍，並未裝設錄影監視器，無錄影帶可資佐證
    ，惟本案業經目擊證人黃美玲指述綦，縱無現場錄影帶為證，亦不影響事實之認
    定，附此敘明。
  (四)綜上所述，被告所辯係卸責之詞，不足採信。本件事證明確，被告犯行足以認定
    ，應依法論罪科刑。
三、核被告所為，係犯刑法第三百二十條第一項之罪。原審認被告罪證明確，爰引刑
    法第三百二十條第一項、第四十一條第一項前段、罰金罰鍰提高標準條例第一條
    前段、第二條之規定，審酌被告為研究所畢業之學歷、七十七年間曾有一次竊盜
    犯行（經檢察官依職權為不起訴處分）、一時貪念的犯罪動機、趁人不注意而順
    手牽羊的手段、所竊財物價值甚低及犯罪後否認的態度等一切情狀，量處被告拘
    役四十天，並諭知易科罰金之折算標準，經核認事用法，並無不合，量刑亦屬妥
    適，檢察官上訴主張原審量刑過輕，惟關於刑之量定，係實體法上賦予法院得為
    自由裁量之事項，倘法院未有逾越法律所規定之範圍，或濫用其權限，即不得任
    意指摘為違法。原審已斟酌被告竊取之財物價格低廉，被害人損失匪鉅，被告惡
    性並非重大及前有竊盜犯行等情，並無明顯失出失入，檢察官就原審法院適法範
    圍內裁量權之行使為爭執，為無理由，應予駁回。
據上論斷，應依刑事訴訟法第三百六十八條，判決如主文。
本案經檢察官蔡瑞宗到庭執行職務。
中      華      民      國    九十二    年      七      月    二十四    日
                              臺灣高等法院刑事第二十二庭
                                  審判長法  官  蔡  秀  雄
                                        法  官  趙  功  恆
                                        法  官  蘇  素  娥
右正本證明與原本無異。
不得上訴。
                                        書記官  何  閣  梅
中      華      民      國    九十二    年      七      月    二十五    日
附錄本案論罪科刑法條全文：
中華民國刑法第三百二十條第一項：
意圖為自己或第三人不法之所有，而竊取他人之動產者，為竊盜罪，處五年以下有期
徒刑、拘役或五百元以下罰金。


司法院資訊處製作；財團法人民間司法改革基金會備份。
